【裁判字號】    90,訴,155
【裁判日期】    901123
【裁判案由】    強盜
【裁判全文】
臺灣雲林地方法院刑事判決                            九十年度訴字第一五五號
    公  訴  人  臺灣雲林地方法院檢察署檢察官
    被      告  乙○○
    選任辯護人  簡承佑律師
                張智學律師
    被      告  戊○○
    被      告  丁○○
    共      同
    指定辯護人  本院公設辯護人丙○○
右列被告等因強盜案件，經檢察官提起公訴（九十年度偵字第一四三三號），本院判
決如左：
    主  文
乙○○、戊○○共同意圖為自己不法所有，以強暴致使不能抗拒而取他人之物，均處
有期徒刑肆年。
丁○○共同意圖為自己不法所有，以強暴致使人不能抗拒而取他人之物，處有期徒刑
參年捌月。
    事  實
一、戊○○因與其弟丁○○離家在外缺錢花用，竟夥同友人乙○○，三人共同意圖為
    自己不法所有之犯意聯絡，於民國九十年三月三十一日中午十二時五十分許，由
    戊○○駕駛車號Ｌ四－五八五一號自小客車，搭載丁○○、乙○○，行至雲林縣
    二崙鄉大同村台十九線與一五四號公路交岔路口之「超辣妹檳榔攤」（公訴人誤
    載為辣妹檳榔攤）前，由丁○○留在該車駕駛座上把風接應，戊○○、乙○○則
    下車並進入該檳榔攤內，兩人先察看店內情狀，確定該檳榔攤僅店員甲○○獨自
    看管後，向甲○○要求交付店內財物，經甲○○拒絕後，乙○○隨即強將櫃台上
    之銅板取走，甲○○不及阻止，遂按下保全警鈴，戊○○見狀欲打開置放紙鈔之
    櫃子時，甲○○上前阻擋，戊○○即以徒手推壓甲○○胸部之強暴方式，致使甲○○不能抗拒，而強取紙鈔後上車，由丁○○駕車搭載戊○○、乙○○離去，合
    計共強取新台幣（下同）現金三千餘元。嗣戊○○、丁○○、乙○○於同日下午
    四時許，在崙背鄉○○村○○路五十三巷十六號一同為警查獲並當場逮捕，且由
    戊○○身上起出花用所餘之贓款現金一千四百二十四元
二、案經雲林縣警察局西螺分局報告臺灣雲林地方法院檢察署檢察官偵查起訴。
    理  由
一、訊據被告戊○○、乙○○固對於渠二人於右揭時地進入超辣妹檳榔攤內，徒手取
    走現金三千餘元之事實坦承不諱，然辯稱：我們事前並未在車上謀議，是下車後
    看到檳榔攤的錢始臨時起意行搶，且我們是趁檳榔攤小姐不注意時把錢搶走，並
    未使用任何強暴脅迫之手段云云。被告乙○○另辯稱：我當時因憂鬱症之病情影
    響，而有精神耗弱之現象云云。被告丁○○亦不否認其於右揭時地與被告戊○○
    、乙○○一同到達檳榔攤後，即在車上等候，俟戊○○、乙○○上車後再駕車駛
    離之事實，然辯稱：我並不知道他們要搶錢云云。然查：
    （一）右揭事實，業據被害人甲○○於警訊及本院審理時指述屬實，並互核大致
          相符，並有贓物認領保管單一紙附卷可稽，再參以被告戊○○於警訊時供
          稱：被害人甲○○在我們搶取金錢時有阻擋我們搶錢等語，核與被告李鴻
          奇於警訊時供稱：「我們搶錢時甲○○有拉住戊○○，不讓他搶走財物」
          等語及被告丁○○供稱：「我有看見他們二人與檳榔攤小姐發生拉扯行為
          」等語相符，是被害人甲○○既有向前阻擋被告戊○○強取紙鈔之舉，則
          被告戊○○徒手推壓被害人以遂其取走紙鈔之目的，亦與常情相符，是被
          害人上開指述之情節，尚堪採信。而被告戊○○雖僅以徒手推壓被害人，
          手段尚非兇殘；但綜觀行搶當時之各項因素：被害人為一落單女子，在狹
          小空間之檳榔攤內獨自面對歹徒，遭受生命安全威脅，已無逃跑自保餘地
          ，而且被告二人身形壯碩，被害人身材嬌弱等客觀情狀，綜合判斷，被害
          人當時已經處於不能抗拒之狀態，已屬至明，是被告戊○○以強暴手段，
          使人不能抗拒而強取財物之事實，應堪認定。
    （二）被告戊○○先於警訊時供稱：「（你們所搶的錢如何分配，我們所搶的錢
          ，一同去吃飯、加油、買涼水，所以剩下一千四百二十四元，我們沒有分
          配所搶來的錢，都是一同使用」、「丁○○只是駕駛車輛而已，他知道我
          們要去搶擯榔攤」等語，於偵查中亦供承：我及乙○○事先計畫要去搶錢
          ，我弟弟還叫我們不要去等語在卷。而乙○○亦於警訊時坦承：「我們三
          人共乘一部自小客車，經過該檳榔攤時，下車買檳榔，由戊○○提議要搶
          錢，由戊○○開箱子內的紙鈔，我搶零錢，而丁○○在車上接應」、「羅
          鑫文知道我們要下車搶錢．．．，並且留在車上發動車子等我們」等語在
          卷，核與被告丁○○於偵查中坦承：「當時我知道他們搶劫，我不知怎麼
          辦」等語相符，再衡諸被告戊○○於偵查中自承：伊自九十年三月中旬即
          與其弟離家出走，找朋友借錢借不到，身上的錢又花完，才提議去搶檳榔
          攤等語，核與被告乙○○於偵查中所稱：「（到檳榔攤前）身上沒錢吃飯
          ，只剩五十元」等語相符，足認被告三人確已事前共同謀議強取檳榔攤內
          之金錢，分配各人負擔之行為，事後又共同花用盜取財物，且因被告三人
          身上已無盤纏，欲以強力奪取他人財物之心甚切，是被告戊○○所為之上
          開強暴行為，並未逾越被告乙○○、丁○○主觀犯意聯絡之範圍，尚難以
          被告乙○○強取櫃台上零錢時固未使用任何強暴脅迫手段，被告丁○○亦
          僅在車上把風、等候接應等情，即認被告丁○○、乙○○與被告戊○○之
          犯行間無任何犯意之聯絡。
    （三）被告乙○○並無精神病史及精神病症，但於去年染上海洛因毒癮，而於今
          年二月時數度前往彰化基督教醫院求診，當時並有海洛因戒斷症狀及憂鬱
          症狀。之後於今年三月底，經一夜睡眠後，於中午時間，因缺錢而犯下強
          盜案件，其動機明確，且雖經數月仍對犯案過程及細節能詳細描述，並無
          意識不清之證據，其於犯案時，精神狀態應未達精神耗弱之程度，此有行
          政院嘉義醫院中華民國九十年十月十九日（九十）嘉醫總字第四二八○號
          函及函附之精神鑑定報告書各一紙在卷可憑，足認被告乙○○所辯其犯案
          時有精神耗弱之情事云云，顯屬子虛，不足採信。
    綜上，被告三人上開所辯，顯屬事後卸責之詞，洵不足採。本件事證明確，被告
    三人犯行，堪予認定。
二、另公訴意旨認為懲治盜匪條例已經失效，但本院認為釋示法律之效力，應從立法
    程序及其沿革，斟酌立法理由與其他相關情事，探求立法者之原意，以為審斷。
    懲治盜匪條例於民國三十三年四月八日國民政府制定公布，全文十一條。但查現
    行懲治盜匪條例，係經立法程序於四十六年六月五日修正公布施行，將原第八條
    「犯本條例之罪者，依特種刑事案件訴訟條例之規定辦理」及原第十條「本條例
    施行期間定為一年，必要時得以命令延長之。」之規定予以刪除，原第九條改為
    第八條，第十一條改為第九條。細究立法院刪除第十條有關限時法規定之立法本
    意，係為期遏止盜風，改善治安，認本條例第一條至第七條及原第九條（修正後
    為第八條）均仍有施行之必要，因將本條例由限時法改為經久施行之常態性刑事
    特別法，並重新調整條次，明令公布施行。形式上雖稱「修正」，實質上，已具
    重新全部立法之性質。故本條例修正前，雖有數次命令延長已逾期，仍非可認為
    已經失效。參諸本條例第二條條文，猶於八十八年三月三十日經立法院修正，於
    八十八年四月二十一日公布，尤為明證。故而懲治盜匪條例目前仍為有效法律。
    被告犯行自應適用該條例處斷。
三、核被告三人所為，係犯懲治盜匪條例第五條第一項第一款之盜匪罪。公訴意旨認
    為被告三人所犯係刑法第三百三十條第一項之加重盜匪罪，容有誤會，應予變更
    。被告三人間，事前共謀，行為時又各自負責分擔部分行為，事後並共同花用盜
    取財物，顯有犯意聯絡及行為分擔，應以共同正犯論。被告三人年紀僅自十九歲
    至二十一歲，思慮未周，因一時貪慾，誤罹重典，而強盜所得財物僅三千餘元，
    所得甚少，且被告三人在強盜過程中並未持任何兇器，亦未造成被害人身體受傷
    ，犯罪情節尚屬輕微，顯見被告三人尚非罪大惡極之徒，是本院認被告三人所為
    之本件犯行，情輕法重，堪予憫恕，雖宣告法定最低本刑，猶嫌過重，爰依刑法
    第五十九條之規定，減輕其刑。爰審酌被告戊○○、乙○○二人均有少年非行，
    丁○○無不良素行，又被告戊○○、乙○○共同事前提議為本件犯行，參與本件
    犯行程度及行為情節較被告丁○○為重大，被告三人僅因一時缺錢花用，竟公然
    於光天白日下對一弱女子強取檳榔攤內財物，使被害人無端遭受被告暴力加害，
    心靈受創甚鉅，唯考量本件犯罪情節尚屬輕微，所生危害非鉅，顯見被告三人基
    本人性尚未泯滅，而且在本院審理中坦承部分犯行，犯後態度尚稱良好等一切情
    狀，量處如主文所示之刑，以資懲儆。另盜匪所得現金三千餘元，除新台幣一千
    四百二十四元，在警訊中已經發還被害人，其他則業已花用殆盡，業經被告三人
    供述甚明，故均不另依懲治盜匪條例第七條第一項諭知發還。
據上論斷，應依刑事訴訟法第二百九十九條第一項前段、第三百條、懲治盜匪條例第
五條第一項第一款、第八條，刑法第二十八條、第五十九條，判決如主文。
本案經檢察官林禎瑩到庭執行職務。
中      華      民      國      九十      年    十一    月    二十三    日
                                        臺灣雲林地方法院刑事第二庭
                                            法  官  趙  思  芸
右正本證明與原本無異。
如不服本判決，應於判決送達後十日內向本院提出上訴狀( 應附繕本 )。
                                            書記官  王  淑  美
中      華      民      國      九十      年    十一    月    二十三    日
懲治盜匪條例第五條
 (普通盜匪罪)
有左列行為之一者，處無期徒刑或七年以上有期徒刑：
一  意圖為自己或第三人不法所有，以強暴、脅迫、藥劑、催眠術或他法，致使不能
    抗拒而取他人之物或使其交付者。
二  發掘墳墓而盜取殮物者。
三  藏匿或包庇盜匪者。
前項第一款之未遂犯罰之。
預備犯第一項第一款之罪者，處一年以下有期徒刑。


司法院資訊處製作；財團法人民間司法改革基金會備份。
